【裁判字號】    98,消債抗,11
【裁判日期】    980309
【裁判案由】    抗告事件
【裁判全文】
臺灣基隆地方法院民事裁定            98年度消債抗字第11號
抗  告  人  甲○○
代  理  人  李韶生律師
上列抗告人因更生事件對於中華民國97年12月11日本院97年度消
債更字第211號裁定提起抗告，本院裁定如下：
    主  文
抗告駁回。
抗告程序費用由抗告人負擔。
    理  由
一、本件抗告意旨略以：抗告人自民國89年1月起至95年9月止，
    每3個月（抗告人誤載為2個月）所繳納之營業稅為新臺幣（
    下同）2,217元，每月平均繳納營業稅為739元，而營業稅係
    按營業額1％課徵，故抗告人每月之營業額應為73,900元而
    非原陳報之數額，應合乎消費者債務清理條例第2條第2項所
    定每月營業額20萬以下之規定，惟原裁定以抗告人所經營之
    商號，每月營業額已超過20萬元，駁回抗告人更生之聲請，
    為此提起抗告請求廢棄原裁定。
二、按本條例所稱消費者，指五年內未從事營業活動或從事小規
    模營業活動之自然人。又小規模營業指營業額平均每月新臺
    幣二十萬元以下者，消費者債務清理條例（下稱本條例）第
    2 條第1項、第2項定有明文。就其立法理由，乃謂為符合費
    用相當性原理及程序經濟原則，本條例適用對象為自然人，
    並限定其範圍為最近五年內未從事營業活動者，例如：單純
    受領薪水、工資之公務員、公司職員、勞工等；或從事小規
    模營業活動者，例如：計程車司機、小商販等，不論渠等負
    債務之原因是否因消費行為而生，均得利用較和解、破產程
    序簡速之更生及清算程序清理債務，助益其適時重建更生。
    是債務人如非自然人或雖為自然人，但係從事平均每月營業
    額超過二十萬元之營業活動者，即非本條例所稱之消費者，
    自無本條例適用之餘地。
三、經查，抗告人係海濱小吃店之負責人，其所經營之海濱小吃
    店為免開立統一發票之商號，而國稅局針對未開立統一發票
    之商號所定課稅方法有二，其一即為依照其所查定營業額之
    百分之1稅率做為應納稅額。是抗告人固然提出財政部臺灣
    省北區國稅局基隆市分局營業稅繳納證明影1紙，並以抗告
    人每3個月所納營業稅為2,217元推算每月營業額為73,900元
    ，未逾20萬元等語置辯，然該營業額係由國稅局所查定，並
    不等同於海濱小吃店每月之實際營業額；再者，若依此營業
    稅繳納證明推算海濱小吃店之營業額，則該店自89年1月起
    至95年9月止，每月營業額均73,900元，未有成長或減退，
    要與常情有違，益徵抗告人所納營業稅數額僅得作為參考之
    用，並非可直接換算做為海濱小吃店之實際營業數額。此外
    ，本於抗告人對於自身所開設商號之收支狀況知之最詳之理
    ，參酌抗告人於原審陳稱「陳報人所經營之海濱小吃店前5
    年之月平均營業額約50－60萬元」、「陳報人當時係經營海
    濱小吃店生意，每月約有6－7萬元淨收入（營業額約60－70
    萬元扣除成本與費用）」等語（見原審卷第38、39頁），堪
    認濱海小吃店平均每月營業額已逾20萬元。
四、綜上所述，原審以抗告人所經營之商號，每月營業額已超過
    20萬元，與本條例第2條第2項所定「平均每月新臺幣二十萬
    元以下」之要件不合，無從補正，並據以駁回抗告人更生之
    聲請，於法有據並無違誤，抗告意旨指摘原裁定不當，求予
    廢棄，為無理由，應予駁回。
五、據上論結，本件抗告為無理由，依消費者債務清理條例第11
    條第2項、第15條，民事訴訟法第495條之1第1項、第449 條
    第1項、第95條、第78條，裁定如主文。
中    華    民    國    98    年     3    月    9    日
                  審判長法  官  李媛媛
                        法  官  徐世禎
                        法  官  林玉珮
以上正本係照原本作成。
本件裁定不得再抗告。
中    華    民    國    98    年    3    月     9     日
                        書記官  洪福基


司法院資訊處製作；財團法人民間司法改革基金會備份。
